臺灣高雄地方法院刑事判決　　　　　　　96年度訴字第2132號
公　訴　人　臺灣高雄地方法院檢察署檢察官
被　　　告　丙○○
　　　　　　　　　　（現於台灣高雄戒治所戒治中）
選任辯護人　鄭國安律師
　　　　　　吳麗珠律師
　　　　　　蘇佰陞律師
上列被告因違反毒品危害防制條例案件，經檢察官提起公訴（起
訴案號：96年度偵字第4545號 ），本院判決如下：
    主  文
丙○○犯販賣第一級毒品罪，共肆罪，各處有期徒刑壹拾捌年，
褫奪公權陸年。扣案之海洛因拾壹包（合計淨重參拾點玖柒公克
），均沒收銷燬之；扣案夾鏈袋參拾陸個，均沒收；未扣案門號
0000000000號行動電話壹支（不含SIM 卡）沒收，如全部或一部
不能沒收時，追徵其價額或以其財產抵償之；未扣案之販賣第一
級毒品所得新臺幣貳仟元沒收，如全部或一部不能沒收時，以其
財產抵償之。又犯持有第二級毒品罪，處有期徒刑肆月。扣案之
大麻壹包（淨重零點壹參公克），沒收銷燬之。應執行有期徒刑
貳拾貳年，褫奪公權陸年。扣案之海洛因拾壹包（合計淨重參拾
點玖柒公克）、大麻壹包（淨重零點壹參公克），均沒收銷燬之
；扣案夾鍊袋參拾陸個，均沒收；未扣案門號0000000000號行動
電話壹支（不含SIM 卡）沒收，如全部或一部不能沒收時，追徵
其價額或以其財產抵償之；未扣案之販賣第一級毒品所得新臺幣
貳仟元沒收，如全部或一部不能沒收時，以其財產抵償之。
    事  實
一、丙○○明知海洛因為毒品危害防制條例第2 條第2 項第1 款
    所公告列管之第一級毒品，不得非法持有、販賣，竟意圖營
    利，出於販賣第一級毒品海洛因之各別犯意，自民國96年1
    月間起至96年2 月2 日前某日止，以其所有門號0000000000
    之行動電話為聯絡販毒事宜之工具，由甲○○撥打上開門號
    之行動電話與丙○○聯絡後，約至丙○○經營址設高雄市鼓
    山區○○○路1489號「名曲卡拉OK」店，以每次新臺幣（下
    同）500 元之對價，販賣重量不詳之第一級毒品海洛因各1
    包予甲○○，前後共3 次；另丙○○亦明知大麻為毒品危害
    防制條例第2 條第2 項第1 款所公告列管之第二級毒品，不
    得非法持有，竟基於持有第二級毒品大麻之犯意，於96年1
    月間，在高雄市○○路上之某電動玩具店內，收受綽號「安
    仔」之友人交付之大麻1 包（淨重0.13公克），並進而持有
    之；嗣甲○○又於96年2 月2 日某時許撥打丙○○上開門號
    0000000000行動電話，向丙○○表明欲購買海洛因後，隨即
    依約前往「名曲卡拉OK」店，丙○○即以500 元之代價，販
    賣第一級毒品海洛因（淨重0.15公克）1 包予甲○○。甲○○購得後，甫步出「名曲卡拉OK」店，旋於同日18時50分許
    ，為警在「名曲卡拉OK」店附近之高雄市鼓山區○○○路與
    美術東二路口查獲，並自甲○○手上扣得上開海洛因1 包，
    嗣於同日晚間21時35分許，甲○○再帶同警方至上開「名曲
    卡拉OK」店，查獲被告，並扣得第一級毒品海洛因11包（合
    計淨重48 .48 公 克，其中1 包淨重17.66 公克是在丙○○
    友人宋崇榮身上查扣）、第二級毒品大麻1 包（淨重0.13公
    克）、空夾鏈袋36個、非屬丙○○所有之門號0000000000之
    行動電話SIM 卡1 張，及與本案犯罪無關之第二級毒品安非
    他命1 包（驗前淨重0.867 公克，驗後淨重0.865 公克，施
    用第二級毒品安非他命部分已由公訴人另行聲請觀察勒戒）
    、摻有海洛因香煙1 枝、含有安非他命殘渣之自製水煙壼1
    組及含有海洛因殘渣之剷管1 枝等物。
二、案經高雄市政府警察局左營分局移請臺灣高雄地方法院檢察
    署檢察官偵查起訴。
    理  由
壹、程序部分：
一、被告以外之人於審判中有所在不明而無法傳喚或傳喚不到者
    之情形者，其於檢察事務官、司法警察官或司法警察調查中
    所為之陳述，經證明具有可信之特別情況，且為證明犯罪事
    實之存否所必要者，得為證據，此為刑事訴訟法第159 條之
    3 第3 款所明定。本件證人甲○○前於警詢中先後證稱：我
    的毒品海洛因是在一家叫「名曲卡拉OK」店向綽號「阿鴻」
    的人買的，經指認照片及現場錄影後，綽號「阿鴻」的男子
    就是丙○○，我在96年2 月2 日18時許，先以電話與丙○○
    聯絡後，再搭計程車過去，進到「名曲卡拉OK」店後，我就
    拿2000元給丙○○，他就拿1 包用衛生紙包住的海洛因給我
    ，我走出來要攔計程車時，就被警方查獲，我當時是打丙○○0000000000號行動電話聯絡等語（見偵卷第14、17、20至
    22頁），惟其於本院審理時因遷移所在不明而無法傳喚且經
    警多次前往設籍處所拘提未遇，有卷附傳票送達文件、警製
    拘提報告書可稽（本院卷第81、102 、112 頁），而上開陳
    述，係證人甲○○在經警查獲持有第一級毒品海洛因後，當
    場向警方人員告知其海洛因來源是與持0000000000號行動電
    話，綽號「阿鴻」之男子聯絡後，在「名曲卡拉OK」店內向
    該名男子購得，經警前往該店搜證後，提示錄影、照片供其
    指認確定綽號「阿鴻」即被告丙○○之情形下所為，客觀上
    顯有可信之特別情況，且為證明本件犯罪事實所必要，依上
    開說明，其於警詢中之證述，自具有證據能力。
二、按被告以外之人於偵查中向檢察官所為陳述，除顯有不可信
    之情況者外，得為證據，同法第159 條之1 第2 項定有明文
    。本件證人甲○○於檢察官偵查中具結所為之陳述（見96偵
    4545 卷 第76至77頁），其未曾提及檢察官在偵查時有不法
    取供之情形，亦無人反對該項供述得具有證據能力，及釋明
    上開供述有顯不可信之情況，依上說明，其於偵查中之證言
    自具有證據能力。
貳、實體部分：
一、就被告丙○○被訴持有第二級毒品大麻犯行部分：
    被告就持有第二級毒品大麻部分犯行，業據被告於警詢及本
    院審理時坦承不諱（96偵4545卷第9 頁、本院卷第135 頁）
    ，且有自被告身上查扣之煙草檢品1 包（淨重0.13公克）扣
    案可佐，該煙草檢品1 包，經送往法務部調查局鑑定，結果
    確含第二級毒品大麻成分，此有該局96年3 月2 日調科壹字
    第09623016940 號鑑定書1 紙在卷可佐（見96偵4545號卷第
    96 頁） ，足認被告上開自白持有第二級毒品大麻犯行與事
    實相符，自得採為論罪科刑之依據。從而，被告持有第二級
    毒品大麻部分犯行，事證明確，堪以認定，應依法論科。
二、就被告被訴販賣第一級毒品海洛因犯行部分：
  (一)訊據被告雖坦承認識甲○○，且何女於96年1 月間經常到被
    告經營之「名曲卡拉OK」店找被告，也常撥打被告使用門號
    0000000000之行動電話予被告。又被警查獲當天晚上6 、7
    時許何女也有撥上開電話予被告，並隨後前來店裡向被告索
    取海洛因等情，且在名曲卡拉OK店內查扣之第一級毒品海洛
    因11包（其中1 包是在丙○○友人宋崇榮身上查扣）、空夾
    鏈袋36個、門號0000000000之行動電話SIM 卡1 張等物，均
    為被告所有，然矢口否認涉有販賣第一級毒品海洛因予甲○○之犯行，並辯稱：扣案之海洛因都是我自己買來要施用的
    ，當時有錢，1 次買半兩約12、13萬元，為了下班後帶一些
    回家施用，所以將毒品裝成1 包1 包，其他的藏起來，甲○○96年2 月2 日當天傍晚來店裡跟我要毒品，但我把她趕走
    沒有給她毒品，甲○○曾向我借錢未還，與我有債務糾葛，
    她所說我賣毒品給她，並非事實云云。惟查，被告上揭販賣
    第一級毒品海洛因給甲○○之事實，業據證人甲○○分別於
    警詢中證述稽詳（見偵卷第14、17、20至24頁），業如前述
    ，且證人甲○○在檢察官偵訊時亦具結證稱：毒品海洛因是
    在河西路的「名曲卡拉OK」店內向丙○○購買，自96年1 月
    起到查獲當日（96年2 月2 日）共購買4 次，都買海洛因，
    每次都買500 元等語（見偵卷第76頁），復有警方在被告所
    經營「名曲卡拉OK」店附近自證人甲○○手上查扣之毒品海
    洛因1 包（淨重0.15公克），在「名曲卡拉OK」店內被告之
    友人乙○○身上查扣之毒品海洛因1 包（淨重17.66 公克）
    及自店內查獲扣得之毒品海洛因10包（合計淨重30.82 公克
    ）、門號0000000000之行動電話SIM 卡1 張、空夾鏈袋36個
    等物（詳如扣押物品目錄表，偵卷第55頁）扣案可佐，又上
    開海洛因，經分別送往高雄市立凱旋醫院、法務部調查局鑑
    定，結果確均含第一級毒品海洛因成分，此有高雄市立凱旋
    醫院96年2 月26日高市凱醫檢字第3426號濫用藥物成品檢驗
    鑑定書、法務部調查局96年3 月2 日調科壹字第09623016
    930 號、同日調科壹字第09623016940 號鑑定書各1 紙（見
    本院卷第67頁、乙○○毒品案96毒偵1648卷第39頁、本案96
    偵4545號卷第96頁）在卷可稽，佐以被告自承證人甲○○確
    有於96年2 月2 日晚間6 、7 時許撥打電話予被告，且隨後
    前往「名曲卡拉OK」店找被告等語（本院卷第138 頁），及
    被告所持用上開行動電話與證人甲○○所持用門號00000000
    00之行動電話自95年10月6 日起至96年1 月19日止相互通話
    紀錄多達101 次（96偵4545卷第125 至128 頁），且證人甲○○於警詢中另稱：除以上揭門號0000000000之行動電話與
    被告所持用門號0000000000之行動電話聯絡購買毒品海洛因
    外，另亦曾以其房東所申設，門號00-0000000之市內電話及
    公共電話向被告詢問有無海洛因之情形，佐以上揭市內電話
    於95年12月2 日起迄96年1 月21日止與被告所持用上開門號
    之行動電話之通話紀錄亦多達37次，此有通聯紀錄在卷可參
    （96偵4545卷第129 頁），足認證人甲○○上開證述，洵非
    子虛。
  (二)被告雖辯稱：我從未賣海洛因給甲○○，96年2 月2 日當天
    傍晚6 、7 點甲○○有打0000000000號行動電話給我，問我
    有無在店內，之後她就來店裡她說她毒癮發作，要跟我要毒
    品，但我把她趕走沒有給她毒品云云。惟查，證人甲○○如
    何於上開時地向被告購買海洛因，其中最後一次於96年2 月
    2 日確實先與被告電話聯絡後再搭計程車到被告所經營「名
    曲卡拉OK」店內找被告購買毒品，出來後隨即於當日傍晚6
    點50分許，在「名曲卡拉OK」店附近之高雄市鼓山區○○○
    路與美術東二路口遭警查獲手上持有上揭毒品海洛因1 包（
    淨重0.15公克）等節，除業具證人甲○○警詢、偵訊時證述
    在卷外，並有警方當場自證人甲○○手上查扣之上揭毒品海
    洛因1 包為證，而且被告亦不否認證人甲○○確曾於96 年2
    月2 日晚上6 、7 時許先撥打電話給被告，再隨後前往被告
    經營之「名曲卡拉OK」店乙節，如上所述，顯見證人甲○○
    確於96年2 月2 日晚上先與被告電話聯絡，再前往「名曲卡
    拉OK」店找被告，而且警方在「名曲卡拉OK」店附近查獲甲○○時，其手上確實握有海洛因1 包，亦如前述，則證人甲○○前往「名曲卡拉OK」店找被告，倘非購買海洛因，則證
    人甲○○為何甫步出「名曲卡拉OK」店為警查獲時，即在手
    上被查獲海洛因1 包，而且證人甲○○既持有海洛因，自無
    再向被告索取海洛因以解毒癮之理！是被告上開所辯，顯無
    足採。故被告辯稱：當天甲○○毒癮發作有跟我要毒品，但
    我沒有給她毒品乙節，顯與事實不符。
  (三)又被告另辯稱：扣案之第一級毒品海洛因11包是供己施用、
    空夾鏈袋36個等物，是供自己分裝毒品，以便攜帶回家施用
    云云。惟查，扣案之第一級毒品海洛因數量非少（在「名曲
    卡拉OK」店內查扣10包及自乙○○身上查扣1 包，共11包，
    合計48.48 公克），況海洛因一般劑量為5 至10毫克（即
    0.005 至0.01公克），最小致死劑量約200 毫克，一般人每
    日最高海洛因毒品用量約60毫克（即0.06公克），久用成癮
    而對該藥物產生耐藥性者，實際每日所施用藥量之變異幅度
    有可能大於一般用藥劑量，業據法務部調查局函述綦詳。依
    被告警詢所述其平均每日施用第一級毒品海洛因之數量僅1
    次（96偵4545卷第10頁），以上揭一般人每次施用劑量最高
    約0.01公克計，以本件查獲之海洛因合計淨重48.48 公克，
    如以每日施用劑量0.01公克計算，本件查獲之海洛因至少約
    可施用4848日（計算式：48.48 ÷0.01=4848） ，即逾13年
    多，實遠超過一般吸毒者單純為施用所持有之數量，亦與一
    般施用毒品之人通常係小量購買之情形有異，是被告前開所
    辯，核與常理有違，顯不足採。況本件遭警查獲當時，被告
    除將其中1 包純度高達85.08 ﹪尚未稀釋分裝的毒品海洛因
    藏置於煙盒內，交由乙○○放在身穿夾克口袋內暫為保管外
    ，其餘毒品海洛因則已分裝成10小包（純度為32. 56﹪），
    此為被告所不否認，尤以查扣供分裝用之夾鏈袋多達36 個
    ，可見在「名曲卡拉OK」店內查扣已稀釋之海洛因10包，更
    與一般下游販毒之情形無異，是被告所為分裝、稀釋之行為
    ，顯係為了供販賣之用，故被告上開辯詞，殊難令人置信。
  (四)按證人之陳述有部分前後不符，或相互間有所歧異時，究竟
    何者為可採，法院仍得本其自由心證予以斟酌，非謂一有不
    符或矛盾，即應認其全部均為不可採信（最高法院74年台上
    字第1599號判例參照）。本件證人甲○○於警詢時雖證稱：
    我向被告購買4 次，前3 次都是購買500 元，第4 次即警方
    查獲的這1 次是2000元等語（偵卷第24頁），核與其稍後在
    檢察官訊問時，證稱：共向丙○○購買4 次，都買海洛因，
    每次都買500 元等語（偵卷第76頁），針對案發當天即第4
    次究竟向被告購買多少錢的毒品海洛因乙節，雖略有不一，
    惟其明確證述被告如何販賣海洛因之情節始終如一，且個人
    之記憶能力好壞有別，是其僅記得毒品交易之地點、對象等
    ，而對購買之金額細節有所遺忘，致為相異之證述，尚與常
    情無違。惟依罪疑唯輕原則，應作有利於被告之認定，換言
    之，證人甲○○第4 次向被告所購買毒品海洛因之金額，應
    認與前3 次同為500 元。至於被告所持用0000000000號行動
    電話於案發當日傍晚雖無證人甲○○0000000000號與被告通
    話之通聯記錄，惟據證人甲○○於警詢中證稱：當日我的行
    動電話0000 000000 號不能撥打，我是在計程車上向駕駛借
    行動電話撥打等語（偵卷第122 頁），佐以被告自承案發當
    天甲○○事先在傍晚6 、7 點有打電話給他，也是打000000
    0000這支，忘了甲○○是用哪支電話打的，之後甲○○就來
    店裡等語（本院卷第138 頁），足認案發當日傍晚，證人甲○○確實有先以電話與被告聯絡後，再行前往名曲卡拉OK店
    向被告購買海洛因。是尚難以證人甲○○於偵查中就其第4
    次向被告購買毒品之價格，前後所述不一，及無96年2 月2
    日證人甲○○所持用門號0000000000號行動電話與被告使用
    門號0000000000號行動電話通聯之紀錄，即認證人甲○○之
    證詞不可採信。
  (五)從而本案事證明確，被告上開犯行，堪以認定，應依法論罪
    科刑。
三、核被告所為，係犯毒品危害防制條例第4 條第1 項之販賣第
    一級毒品罪（共4 罪）、毒品危害防制條例第11條第2 項持
    有第二級毒品罪（起訴書誤載為毒品危害防制條例第11條第
    1 項，業經公訴人當庭更正為毒品危害防制條例第11條第2
    項）。至於被告為販賣第一級毒品海洛因而持有第一級毒品
    海洛因之低度行為，已被其販賣第一級毒品海洛因之高度行
    為所吸收，應不另論罪。又學理上所謂「集合犯」，係一種
    構成要件類型，亦即立法者針對特定刑罰規範之構成要件，
    已預設其本身係持續實行之複次行為，具備反覆、延續之行
    為特徵，將之總括或擬制成一個構成要件之「集合犯」行為
    ，此種犯罪以反覆實行為典型、常態之行為方式，具侵害法
    益之同一性，因刑法評價上為構成要件之行為單一，因而僅
    包括成立一罪。而毒品危害防制條例第4 條第1 項之販賣第
    一級毒品罪，在95 年7月1 日修正刑法施行前，並未被認係
    「集合犯」，而在上開刑法修正時（或之後），亦未經立法
    機關另為「集合犯」之立法。且被告分別多次販賣第一級毒
    品，主觀上亦難認出於一次決意，其販賣第一級毒品之行為
    ，依社會通念，亦認應為數罪之評價，始符刑罰公平原則，
    而不能認為係屬「集合犯」之實質上一罪。本件被告上開販
    賣第一級毒品海洛因之犯行，各次之犯罪行為均屬可分，應
    依其犯罪之次數個別論罪，並分論併罰（最高法院96年台上
    字第3531、4691號判決要旨參照）。又被告所犯持有第二級
    毒品罪，與上開販賣第一級毒品罪之犯行，犯意各別，行為
    互殊，應分論併罰。又被告販賣海洛因之對象僅甲○○1 人
    ，次數僅4 次，販賣海洛因所得合計僅2000 元 ，所獲取之
    利益非高，與長期並大量販賣毒品之大毒梟相互比較，對社
    會治安及國民健康之危害顯然較輕，倘仍均遽處以法定本刑
    之最低刑度即無期徒刑，實屬情輕法重，且難謂符合罪刑相
    當性及比例原則，在客觀上足以令人感覺過苛而予以同情，
    應均依刑法第59條之規定減輕其刑。爰審酌被告身強體健，
    不思以正途獲取財物，竟多次販賣毒品謀利，戕害國人身心
    之健康，影響社會治安，犯後否認犯行，本不宜寬貸，惟念
    其販賣對象僅1 人，且販賣毒品數量甚少，另其所持有第二
    級毒品大麻數量亦微，情節非重，及其犯罪之動機、目的、
    手段等一切情狀，分別量處如主文所示之刑，並定其應執行
    之刑。又依被告所犯販賣第一級毒品罪之性質，認有褫奪公
    權之必要，爰依刑法第37條第2 項規定，均併予宣告褫奪公
    權6 年。
四、扣案之白色粉末11包（即在「名曲卡拉OK」店內扣得10包合
    計30.82 公克及甲○○手上扣得1 包0.15公克，共計淨重
    30.97 公克）、煙草檢品（淨重0.13公克），經送鑑定結果
    ，分別呈有第一級毒品海洛因之陽性反應及第二級毒品大麻
    陽性反應，如上所述，分別為毒品危害防制條例第2 條第1
    項第1 款、第2 款所規定之第一級毒品海洛因及第二級毒品
    大麻，無論屬犯人與否，應依毒品危害防制條例第18條第1
    項前段之規定，宣告沒收銷燬之。扣案之夾鏈袋1 包，為被
    告所有並供分裝以販賣第一級毒品所用之物，有前開事證可
    資認定，均應依毒品危害防制條例第19條第1 項之規定宣告
    沒收。另外，未扣案0000000000號行動電話1 支（不含SIM
    卡），係被告所有並供其販賣第一級毒品犯罪所用之物，應
    依毒品危害防制條例第19條第1 項之規定宣告沒收，如全部
    或一部不能沒收時，應追徵其價額或以其財產抵償之；至於
    SIM 卡，依據行動電話租用人與電信公司之定型化契約，仍
    屬電信公司所有，依法不得沒收，另屬於被告販賣第一級毒
    品所得未扣案現金2000元，應依據毒品危害防制條例第19條
    第1項 之規定宣告沒收；如全部或一部不能沒收時，應以其
    財產抵償之。另自乙○○身上扣得之海洛因1 包（淨重17.
    66公克），雖與本案犯罪相關，但因業經臺灣高雄地方法院
    檢察署檢察官聲請且經本院裁定沒收銷燬在案，此業經本院
    調閱本院96年度聲字第2129號案卷核閱無訛，爰不再為沒收
    銷燬之諭知。至於扣案之第二級毒品安非他命1 包、摻有海
    洛因之香菸1 枝、安非他命吸食器（即水煙壺）1 組、鏟管
    1 支，俱係被告自行施用海洛因、安非他命之用，核與本案
    犯罪無關，爰均不為沒收之諭知。又據證人甲○○之證詞（
    偵卷第22頁）及被告之供述（本院卷第137 頁），證人甲○○都打被告持有0000000000號行動電話聯絡，並未供證稱有
    撥打000000 0000 號或0000000000號行動電話向被告購買第
    一級毒品之情形，足見被告所使用上揭2 支行動電話顯與本
    件犯罪無關，依法不得宣告沒收，附此說明。
據上論斷，應依刑事訴訟法第299 條第1 項前段、毒品危害防制
條例第4 條第1 項、第11條第2 項、第18條第1 項前段、第19條
第1 項，刑法第11條、第37條第2 項、第59條、第51條第5 款、
第8 款，判決如主文。
本案經檢察官陳俊秀到庭執行職務。
中　　華　　民　　國　　96　　年　　11　　月　　28　　日
            刑事第八庭    審判長法　官　李  璧  君
                                法　官  陳  振  嘉
                                法　官  曾  仁  勇
上列正本證明與原本無異。
如不服本判決應於收受送達後十日內向本院提出上訴書狀，其未
述上訴之理由者並得於提起上訴後十日內向本院補提理由書（
須按他造當事人之人數附繕本）。
中　　華　　民　　國　　96　　年　　11　　月　　28　　日
                                書記官  王  治  華
附錄本案論罪科刑法條
毒品危害防制條例第4條第1項：
製造、運輸、販賣第一級毒品者，處死刑或無期徒刑；處無期徒
刑者，得併科新臺幣一千萬元以下罰金。
毒品危害防制條例第11條第2項
持有第二級毒品者，處 2 年以下有期徒刑、拘役或新臺幣 3 萬
元以下罰金。
